臺灣臺中地方法院民事裁定　　　　　 100年度司家聲字第36號
聲　請　人　魏玉秀
上列聲請人聲請終止與已故收養人張廖江醜之收養關係事件，本
院裁定如下：
    主  文
准予終止聲請人魏玉秀與張廖江醜間之收養關係。
程序費用由聲請人負擔。
    理  由
一、聲請意旨略以：聲請人（女、民國○○○年○月○日生，身
    分證統一編號：Ｚ000000000號）為張廖貴彬及張
    廖江醜（女、十三年九月三日生，身分證統一編號：Ｚ00
    0000000號）之養女。養父母當時因無生育子女而收
    養聲請人，期待能夠得子，但未能如願，而養母張廖江醜於
    七十五年十月一日死亡，聲請人已於九十四年一月三日與養
    父張廖貴彬合意終止收養關係，並回復本家姓氏，爰依民法
    第一千零八十條之一第一項之規定，聲請許可終止聲請人與
    養母張廖江醜之收養關係等語。並提出戶籍謄本、除戶戶籍
    謄本、收養人之繼承系統表等為證。
二、按養父母死亡後，養子女得聲請法院許可終止收養。法院認
    終止收養顯失公平者，得不許可之，民法第一千零八十條之
    一第一項、第四項定有明文。是養父母死亡後，為保護養子
    女利益，應使其有聲請法院許可終止收養之機會。而收養關
    係之終止影響雙方權益甚鉅，法院如認終止收養關係顯失公
    平者，得不予許可。
三、經查，聲請人主張之事實，業據聲請人提出戶籍謄本一件、
    臺灣省臺中市戶籍登記簿影本、除戶戶籍謄本三件為證。而
    養父母係因未生育子女而收養聲請人，但聲請人於生父母在
    世時一直與生父母同住，現生父母均歿，希望回歸本家，養
    母過世時並未繼承其財產等情，此有聲請人到庭陳述甚詳，
    復據關係人即聲請人之胞兄魏坤瑞到庭陳稱：收養人係聲請
    人之舅舅及舅媽，為能生育子女而收養聲請人，惟未能如願
    ，嗣後養父已與聲請人合意終止收養關係，其同意本件終止
    收養等語（本院一００年四月十五日訊問筆錄參照）。又聲
    請人之生父魏進發、生母魏張廖腰分別於八十五年五月十四
    日、九十五年十月一日死亡，有除戶謄本在卷可稽。是本件
    終止收養動機既無不當，終止本件收養對於張廖江醜無特別
    不利益，是本件聲請人聲請終止其與張廖江醜之收養關係，
    應無顯失公平之情形，聲請人之聲請為有理由，應予准許。
四、依非訟事件法第二十一條第一項前段，裁定如主文。
中    華    民    國    100    年    6    月    13    日
                  家事法庭    司法事務官  羅欣寧
上正本證明與原本無異。
如不服本件裁定，得於裁定書送達之翌日起十日內，以書狀敘述
理由，向本庭提起抗告。並應繳納抗告費新臺幣一千元（需附繕
本）。
中    華    民    國    100    年    6    月    13    日
                              書  記  官  廖于萱